臺灣雲林地方法院民事裁定　　　　　　　　100年度抗字第5號
抗　告　人　賴月秀
相　對　人　張漢修
上列當事人間因拍賣抵押物事件，抗告人對於中華民國100 年2
月1 日本院司法事務官所為處分（100 年度司拍字第6 號民事裁
定）提起抗告，本院裁定如下：
    主  文
抗告駁回。
抗告程序費用新臺幣壹仟元由抗告人負擔。
    理  由
一、相對人於原審之主張：第三人賴丙丁於86年11月24日以坐落
    雲林縣古坑鄉○○段220 號田地面積717.70平方公尺權利範
    圍全部，為第三人賴忠向聲請人借款之擔保設定新台幣（下
    同）350 萬元之普通抵押權，存續期間自86年11月21日起至
    88年11月21日止，債務清償日期為88年11月21日，經辦妥登
    記在案。嗣第三人賴忠於86年12月10日向相對人借用300 萬
    元，詎清償期屆至後，第三人賴忠不依約清償，為此聲請拍
    賣抵押物等情，業據相對人提出他項權利證明書、抵押權設
    定契約書、臺灣中小企業銀行存、取款憑條（代傳票）、本
    票等影本及土地登記第二類謄本為證。
二、抗告意旨略以：抵押權之性質係從屬於債權而存在；抵押權
    人聲請拍賣抵押物，在一般抵押權，必先有被擔保之債權存
    在，而後抵押權始得成立，有最高法院46年台上字第1098號
    、71年台抗字第306 號判例意旨可供參照。而本件普通抵押
    權（下稱系爭抵押權）擔保債權總金額為350 萬元，乃於86
    年11月24日設定，嗣後於86年12月10日方有300 萬元之債權
    產生，即違反普通抵押權之定義，故本件普通抵押權係屬無
    效，為此請求廢棄原裁定，並駁回相對人之聲請等語。
三、抗告人雖以本件擔保之債權成立在系爭抵押權之後為由，主
    張系爭抵押權無效。然按：「抵押權所擔保之債權，原可由
    契約當事人自行訂定，此觀民法第八百六十一條但書之規定
    自明。故契約當事人如訂定以將來可發生之債權為被擔保債
    權，自非法所不許( 本院四十七年台上字第五三五號判例參
    照) 。消費借貸契約，如約定於抵押權設定後，交付借用物
    ，則將來已有返還借用物之債權存在，故當事人就借用物尚
    未交付前之消費借貸契約，設定抵押權，自無不可。」有最
    高法院85年台上字第1496號判決意旨可參。且查：抵押權既
    在擔保債權之清償，只須將來實行抵押權，拍賣抵押物時，
    有被擔保之債權存在即為已足，於抵押權成立時，有無債權
    存在，已非所問。簡言之，抵押權成立從屬性係指抵押權實
    行時，抵押權須有被擔保之債權存在。系爭抵押權確有被擔
    保之債權存在，並已屆清償期，此據相對人提出本票影本為
    證，則其聲請裁定准予拍賣抵押物，自應准許。從而，抗告
    意旨請求廢棄原裁定，並駁回相對人之聲請，為無理由，應
    予駁回。
四、據上論結，本件抗告為無理由，依非訟事件法第46條、第21
    條第2 項、第24條第1 項，民事訴訟法第495 條之1 第1項
    、第449 條第1 項、第95條、第78條裁定如主文。
中    華    民    國    100     年    3   月    23    日
                  民事第一庭    審判長法官  邱瑞裕
                                法      官  黃玉清
                                法      官  蔣得忠
以上正本係照原本作成。
如對本裁定再抗告須於裁定送達後10日內向本院提出抗告狀，並
繳納抗告費新臺幣1,000 元。
中    華    民    國    100     年    3   月    23    日
                                書  記  官  陳文明